【裁判字號】    97,抗,284
【裁判日期】    980121
【裁判案由】    清償借款強制執行
【裁判全文】
臺灣高等法院臺南分院民事裁定  97年度抗字第284號
    抗  告  人
    即 債 權人  皓中資產管理有限公司
    法定代理人  甲○○
上列抗告人因與相對人即債務人丁○○、丙○○及乙○○○等人
間清償借款強制執行事件，抗告人對於中華民國97年9月11日臺
灣臺南地方法院所為裁定（97年度執字第25021號）提起抗告，
本院裁定如下：
    主      文
抗告駁回。
抗告程序費用新臺幣壹仟元由抗告人負擔。
    理      由
一、抗告意旨略以：原債權人華南商業銀行股份有限公司將本案
    尚未清償之債權，於92年7月1日讓與新豐資產管理股份有限
    公司，於96年9月6日轉讓與亞太金聯資產管理股份有限公司
    ，於97年1月11日再轉讓與抗告人，伊持原法院91年度南院
    鵬執吉字第29795號債權人華南商業銀行與債務人丁○○、
    丙○○及乙○○○等人間清償借款強制執行事件之債權憑證
    、讓渡書、債權讓與證明書、登報文件、借據影本、及土地
    謄本，聲請強制執行債務人丙○○所有台南市○○區○○段
    712、715、716地號之土地。按民法第297條第1項債權讓與
    之通知，為讓與人或受讓人向債務人通知債權讓與事實，其
    性質為觀念通知，目的在使債務人知有債權讓與之事實，避
    免誤向原債權人清償，並不以經債務人承諾為必要，故受讓
    人對於債務人主張受讓事實，行使債權時，已足使債務人知
    有債權讓與之事實，即應認為兼有通知之效力。而伊係本件
    合法、適格債權人，若債務人就債權讓與有異議，當可依強
    制執行法第12條規定聲明異議，而非由執行法院逕予決定強
    制執行程序是否應該續行或已無法續行，原裁定以抗告人未
    依限期補正「債權讓與通知」為由，駁回伊強制執行之聲請
    ，顯有誤會，據此提起抗告，求為廢棄原裁定云云。
二、按強制執行應依執行名義為之。又執行名義，除當事人外，
    對於訴訟繫屬後為當事人之繼受人亦有效力，強制執行法第
    4條第1項及第4條之2第1項第1款、第2項分別定有明文；是
    以執行名義成立後，該執行名義所載債權之受讓人，固得執
    該執行名義聲請強制執行。惟依同法第6條第1項規定，債權
    人聲請強制執行，應提出各該執行名義相關之證明文件，此
    乃「開始」強制執行程序所須具備之要件，執行法院於形式
    審查執行名義相關證明文件齊備後，始得「開始」強制執行
    ，為強制執行法第4條第1項及第6條第1項規定之本旨所在。
    又辦理強制執行事件應行注意事項第2項第(十六)目規定：「債
    權人依本法第4條之2規定聲請強制執行者，應提出證明其本
    人或債務人為執行名義『效力所及』之人之『相當證據』。
    執行法院並應為必要之調查。」而依民法第297條第1項前段
    規定，債權之讓與，非經讓與人或受讓人通知債務人，對於
    債務人不生效力。故受讓人依強制執行法第4條之2規定聲請
    強制執行時，自應提出已合法通知債務人債權讓與之證明文
    件，以供執行法院審查受讓人是否可以債務人為原執行名義
    效力所及之人，並據以「開始」對之為強制執行，無從於強
    制執行程序進行中依民法第297條第2項規定，以補行通知之
    方式，補足其「開始」強制執行所應提出債權讓與合法通知
    證明文件之欠缺。
三、經查：本件抗告人執以聲請對相對人丙○○強制執行之執行
    名義，既係自亞太金聯資產管理股份有限公司受讓取得之債
    權，惟未提出已通知債務人即相對人債權讓與之證明文件，
    以供原執行法院審查是否合於強制執行法第4條之2規定，經
    原法院通知於5日內補正，抗告人已收受該補正通知，既未
    依限補正，復以主觀之見解，援引不能拘束本案之其他裁定
    或與本件不同情節之最高法院判例或裁判聲明異議，拒絕補
    正，顯未依前述辦理強制執行事件應行注意事項第2項第(十六)
    目規定，提出其對相對人為強制執行法第4條之2規定之執行
    名義效力所及而得對相對人聲請強制執行之相當證據，自無
    從「開始」對相對人為強制執行，即無於執行名義要件尚未
    具備前率先執行而由相對人聲明異議，致承受程序上之不利
    益之問題，故應駁回抗告人本件強制執行之聲請。原執行法
    院以抗告人逾期未補正債權讓與通知相對人之證明文件，而
    駁回抗告人強制執行之聲請，所持理由雖有不同，但結論並
    無二致，抗告意旨指摘原裁定為不當，求為廢棄，為無理由
    ，應予駁回。
四、據上論結，本件抗告為無理由，依強制執行法第30條之1，
    民事訴訟法第495條之1第1項、第449條第2項、第95條、第
    78條，裁定如主文。
中    華    民    國    98    年    1    月    21    日
                  民事第二庭    審判長法  官  丁振昌
                                      法  官  吳上康
                                      法  官  李素靖
上為正本係照原本作成。
如不服本裁定，僅得於收受本裁定正本送達後10日內以適用法規
顯有錯誤為理由，向本院提出再抗告狀（須附繕本）依法應繳納
抗告費新台幣1千元，並委任律師為訴訟代理人，經本院許可後
始可再抗告於最高法院。
中    華    民    國    98    年    1     月    21    日
                                      書記官  李淑華
【附記】
民事訴訟法第495條之1第2項準用同法第466條之1第1、2項規定
：
(1)對於第二審判決上訴，上訴人應委任律師為訴訟代理人。但上
  訴人或其法定代理人具有律師資格者，不在此限。
(2)上訴人之配偶、三親等內之血親、二親等內之姻親，或上訴人
  為法人、中央或地方機關時，其所屬專任人員具有律師資格並
  經法院認為適當者，亦得為第三審訴訟代理人。
民事訴訟法第466條之2：
  上訴人無資力委任訴訟代理人者，得依訴訟救助之規定，聲請
  第三審法院為之選任律師為其訴訟代理人。


司法院資訊處製作；財團法人民間司法改革基金會備份。
